【裁判字號】    92,判,524
【裁判日期】    920508
【裁判案由】    空氣污染防制法
【裁判全文】
最  高  行  政  法  院  判  決                    九十二年度判字第五二四號
    上  訴  人  臺託實業股份有限公司
    代  表  人  甲○○
    被 上訴 人  臺中縣政府
    代  表  人  乙○○
右當事人間因空氣污染防制法事件，上訴人對於中華民國九十年十月二十三日臺中高
等行政法院九十年度訴字第一一七六號判決，提起上訴，本院判決如左：
    主  文
上訴駁回。
上訴審訴訟費用由上訴人負擔。
    理  由
壹、本件上訴人主張：原審判決依據被上訴人之主張，認為由照片中可研判出燃燒行
    為已非一日，並進而認定不知情之上訴人須對下班後員工廠區內之個人燃燒行為
    負責。惟被上訴人不應僅憑照片研判臆測，缺乏求證，而直接認定上訴人應負違
    規之全部責任；再者，民法第二百二十四條規定，使用人之故意或過失，應與自
    己之故意或過失，負同一責任之法理，上訴人認為此法理不可一體適用，毫無限
    制。為此，請求廢棄原判決，並撤銷原處分等語。
貳、被上訴人則以：一、上訴人於台中縣太平市○○路○段四七六巷一六○號從事塑
    膠業，案經民眾電話陳情該公司於空地上露天燃燒廢棄物，本縣環境保護局派員
    至現場稽查屬實，已違反空氣污染防制法第二十九條第一項第一款之規定，經現
    場拍照存証依法處分。二、上訴狀中所陳「．．．逕由照片研判燃燒已非一日，
    似有不妥，被上訴人應提出更明確之事實及證據．．．」云云，顯為卸責之辭。
    且不管露天燃燒物為何及燃燒時間之長短，其露天燃燒行為造成空氣污染之事實
    已非常明確，有相片佐證不容其狡辯。在該時段雖為下班時間，然上訴人對員工
    於廠區內之行為豈能無管理之責。本案現場勘查時發現其燃燒地點位於廠房旁與
    警衛室及辦公室對面，且燃燒面積約四、五平方公尺，高約三十公分，其燃燒物
    除樹葉外尚有其他垃圾，而據以研判燃燒行為已非一日，而上訴人竟以不知未曾
    授意為由，實難讓人相信。三、綜上，上訴人污染事實明確，上訴人之主張不影
    響本件違規事實之認定及上訴人應負之違規責任。本府之裁罰依法有據等語，資
    為抗辯。
參、原判決，以：一、按「在各級防制區內，不得有左列行為：一、從事燃燒、融化
    、煉製、研磨、鑄造、輸送或其他操作，致產生明顯之粒狀污染物，散布於空氣
    或他人財物。」「違反第二十九條第一項各款情形之一者，處新台幣五千元以上
    十萬元以下罰鍰；其違反者為工商廠、場，處新台幣十萬元以上一百萬元以下罰
    鍰。」分別為行為時空氣污染防制法第二十九條第一項第一款及第五十四條第一
    項所明定。二、本件上訴人在台中縣太平市○○路○段四七六巷一六○號其工廠
    空地上燃燒廢棄物，為被上訴人所屬環境保護局於八十九年九月十九日十八時三
    十分許至現場稽查，發現上訴人工廠空地上有露天燃燒廢棄物，致產生明顯粒狀
    污染物散布於空氣中之行為，現場已拍照存證，復有被上訴人所屬環境保護局空
    氣污染稽查紀錄工作單一件附卷可稽。上訴人並已自承係其負責園藝人員之燃燒
    行為，則本件違規事實洵堪認定，被上訴人據以裁處法定最低罰鍰額度新台幣十
    萬元，用促踐行改善之義務，即無違法或不當。次依空氣污染防制法第二十九條
    第一項第一款所規定從事燃燒之行為並不以燃燒事業廢棄物為構成違法之要件，
    不管燃燒何物，只要有燃燒之行為，致產生明顯之粒狀污染物，散布於空氣或他
    人財物者，即已構成違規。至上訴人所僱之園藝工作人員是否僅負責園藝，並未
    負責廢棄物處理之相關工作，係上訴人與受僱人員間內部管理之問題，上訴人既
    疏於管理及監督，讓園藝工作人員在其廠區露天燃燒廢棄物，致產生明顯粒狀污
    染物散布於空氣中，並不能以上訴人之選任範圍等由據為免責之論據。至於上訴
    人所稱與清潔公司訂有清運契約一事，係其與清潔公司間約定如何清運廢棄物之
    問題，而本件係上訴人違反空氣污染防制法應如何規範之問題，與本案並無關連
    。且上訴人一再陳述燃燒物為環境打掃之枯枝落葉，然於照片中可明顯看出尚夾
    雜其它廢棄物，而燃燒地點臨近廠房且燃燒面積約四、五平方公尺，高約三十公
    分，其燃燒行為已非一日。而上訴人又主張案發時間公司負責人及主管皆已下班
    未在廠區，事前亦未曾授意該員進行露天燃燒，本案純屬程主龍個人行為云云，
    惟上訴人對員工於廠區內之燃燒行為負有管理及監督之責已如前述，且上訴人於
    訴願書中稱程主龍為上訴人所僱用之清潔人員，負責公司環境園藝整理等工作，
    程主龍燃燒打掃環境之枯枝落葉等物，其行為參諸民法第二百二十四條之規定，
    使用人之故意或過失，應與自己之故意或過失負同一責任之法理，上訴人自應負
    此違規之責任，其竟以未曾授意為由，顯為卸責之辭。是上訴人上開主張，均不
    足採。上訴人違反空氣污染防制法事證明確，被上訴人予以裁處，核無違誤，訴
    願決定予以維持，亦無不合，上訴人復執前詞訴請撤銷，為無理由等為由，判決
    駁回上訴人在原審之訴。
肆、本院查：（一）、本件上訴人從事塑膠業之廠商，經民眾電話陳情上訴人於台中
    縣太平市○○路○段四七六巷一六○號工廠空地上露天燃燒廢棄物，被上訴人所
    屬環境保護局遂派員於民國八十九年九月十九日十八時三十分至現場稽查，以上
    訴人在空地上燃燒廢棄物，產生粒狀污染物散佈於空氣中，並拍照存證予以告發
    。被上訴人於八十九年十月十三日以八九府環一字第○四○八七六號函附編號一
    ○○○○五號處分書，裁處上訴人新台幣（下同）十萬元罰鍰。上訴人不服，循
    序提起本件行政訴訟。原判決以前揭理由駁回上訴人在原審之訴，其所適用之法
    規與該案應適用之現行法規並無違背，與解釋判例，亦無牴觸，並無所謂原判決
    有違背法令之情形；又證據之取捨與當事人所希冀者不同，致其事實之認定亦異
    於該當事人之主張者，不得謂為原判決有違背法令之情形。至上訴人主張本件空
    氣污染事件，係其員工在下班後，在工廠區內之個人燃燒行為，其不應負責乙節
    。惟上訴人於訴願時即陳明該員工負責公司環境園藝整理等工作，以為燃燒枯枝
    落葉如同農村燃燒稻草一般，既可減少廢棄物量，所得灰燼又可為農園藝作物之
    養分等語，足見該員工燃燒處理之廢棄物係屬上訴人工廠內之廢棄物，並非該員
    工處理其個人之廢棄物，則誠難謂上訴人得主張此係該員工個人燃燒行為而免責
    。（二）、上訴人對於業經原判決詳予論述不採之事由再予爭執，核屬法律上見
    解之歧異，要難謂為原判決有違背法令之情形。本件上訴論旨，仍執前詞，指摘
    原判決違誤，求予廢棄，難認有理由，應予駁回。
據上論結，本件上訴為無理由，爰依行政訴訟法第二百五十五條第一項、第九十八條
第三項前段，判決如主文。
中    華    民    國    九十二      年      五        月      八        日
                    最 高 行 政 法 院  第 三 庭
                                審 判 長 法  官      葉  振  權
                                         法  官      鄭  淑  貞
                                         法  官      吳  錦  龍
                                         法  官      劉  鑫  楨
                                         法  官      吳  明  鴻
右  正  本  證  明  與  原  本  無  異
                                         法院書記官  陳  盛  信
中    華    民    國    九十二      年      五        月      八        日


司法院資訊處製作；財團法人民間司法改革基金會備份。
